【裁判字號】    97,交聲,905
【裁判日期】    970611
【裁判案由】    聲明異議
【裁判全文】
臺灣高雄地方法院交通事件裁定         97年度交聲字第905號
原處分機關  高雄市政府交通局
異  議  人
即受處分人  甲○○
上列受處分人因聲明異議案件，對於高雄市政府民國97年4 月18
日所為之處分（原處分：高市府交裁字第裁32-ZEC029803號），
聲明異議，本院裁定如下：
    主  文
異議駁回。
    理  由
一、異議意旨略以：異議人即受處分人甲○○於民國97年3 月1
    日11時51分許，駕駛車牌號碼ZL-3562 號自用小客車，在國
    道十東向29.9公里處時，遭內政部警政署國道公路警察局第
    五警察隊（下稱舉發機關）竹田分隊警員，用雷射測速器測
    得其時速102 公里，超出該路段90公里之速限，而遭照相逕
    行舉發，異議人不服，異議理由如下：(一)異議人之違規地點
    29.9公里處與國五回函說明二所謂臨設警告標誌28.7公里處
    相距1200公尺，為法定至少300 公尺之四倍，相差甚遠，其
    妥適性令人懷疑。(二)異議人與同座友人均曾任職業駕駛多年
    ，均從未曾見聞有「臨設警告標誌」之情事，於當日行經上
    述路段，均未見所謂臨設之警告標誌，其公信力非常令人存
    疑。(三)違規地點與臨設警告標誌處相距1200公尺之遙，交警
    於當日勤務後如何收回該標誌？如倒車收回係違規行為且具
    有相當大之危險性，如從旗山出口駛出迴轉再繞經燕巢交流
    道回收，則有違常理且不合邏輯，故異議人合理懷疑該臨設
    標誌有可能係交警因怕麻煩而先照相後收回再測速。(四)異議
    人曾電詢舉發機關，經答稱：速限90公里路段，行駛100 公
    里以下不罰，異議人實際超速僅2 公里，基於上述異議理由
    及微罪不舉原則，爰依法聲明異議，請求撤銷原處分云云。
二、按汽車行駛於快速公路，不遵使用限制、禁止、行車管制及
    管理事項之管制規則，而行車速度超過規定之最高速限者，
    處汽車駕駛人3,000 元以上6,000 元以下罰鍰，並記違規點
    數1 點，道路交通管理處罰條例第33條第1 項第1 款、第63
    條第1 項第1 款分別定有明文。次按對於行車速度超過規定
    之最高速限或低於規定之最低速限之違規行為，採用固定或
    非固定式科學儀器取得證據資料證明者，於高速公路須至少
    於300 公尺前，明顯標示之，道路交通管理處罰條例第7條
    之2 第3 項亦有明文。是以在高速公路以科學儀器採證超速
    違規所設置之警告標誌，僅有至少300 公尺以上之最近距離
    限制，並無最遠距離限制規定，然其設置是否合理，仍應依
    當時行車速度、一般駕駛人之通常注意能力、道路狀況等因
    素，綜合判斷之。
三、經查：
  (一)異議人即受處分人甲○○於97年3 月1 日11時51分許，駕駛
    車牌號碼ZL-3562 號自用小客車，在國道10號東向29.9公里
    處時，遭舉發機關用雷射測速器測得其時速102 公里，超出
    該路段90公里之速限，依採證照片逕行舉發，而舉發地點前
    方至少300 公尺前，即國道10號東向28.7公里之明顯處，設
    有「前有測速照相」警告標誌等情，有測速照片、舉發機關
    舉發違反道路交通管理事件通知單、高雄市政府交通局97年
    4 月18日高市府交裁字第裁32-ZEC029803號裁決書、舉發機
    關97年4 月14日公警五交字第0970570599號函所檢附之設置
    「前有測速照相」警告標誌之現場照片1 紙、97年5 月27日
    公警五交字第0970503007號函所檢附之員警執勤報告書、設
    置「前有測速照相」警告標誌之現場照片、移動式測速照相
    機設置位置之現場照片各1 紙等在卷為證（見本院卷第4、6
    、7 、8 、12、14至16頁），是此部分之事實，自堪認定。
  (二)異議人雖以前揭情詞置辯，然查：
  1.本件警方舉發超速違規所使用之雷達測速儀器，係於96年9
    月13日經過經濟部標準檢驗局檢驗合格乙節，有效期限至97
    年9 月30日止，有舉發機關97年5 月17日回函及所檢附本案
    所使用之雷達測速儀器經濟部標準檢驗局檢驗合格證書1份
    在卷可參（見本院卷第12、13頁），故本件雷射測速儀器所
    測得結果之準確性，應堪採認。
  2.本件舉發路段係在國道10號東向29.9公里處，其之前28.7公
    里之明顯處，確實設有測速照相告示牌，距離舉發地點至少
    300 公尺以上，已如前述。是本件舉發地點距該警告標誌為
    1.2 公里之距離，若以國道最高速限時速90公里計算，上開
    舉發地點至設置標誌處之位移時間在1 分鐘以內，而本件異
    議人車速高達時速102 公里，位移時間更在45秒之內，則一
    般駕駛人於行車速度高達102 公里時，自看見警告標誌後，
    從容減速至法定速限，並維持約1 分鐘以內，即至架設採證
    儀器地點，依一般客觀而理性之駕駛人之通常標準綜合判斷
    ，堪認本件舉發路段於1.2 里前設置測速照相告示牌，尚在
    高速公路駕駛人合理可預期前方有測速照相之適當距離內，
    而符道路交通管理處罰條例第7 條之2 第3 項所定於300 公
    尺前明顯標示測速照相之規定。況且行車時遵守使用限制之
    管制規則，本即用路人應有之法治觀念，有關在道路明顯處
    一定距離前設置警告標誌之規定，係民主國家基於法治國原
    則下，為符合人民之合理期待，維護其可能遭受處罰之預見
    可能性，所為之明確規範。因而，公路警察依法律之規定，
    設置「前有測速照相」之警告標誌時，如其所設置距離，於
    駕駛人高速行駛中，尚未超乎一般駕駛人持續其「應遵守速
    限規定，否則將遭舉發」之預見可能性及注意能力時，即屬
    相當。應認異議人上開所辯洵屬無由，自不可採。
  3.又本件舉發機關所設置之「前有測速照相」警告標誌，係因
    舉發機關因執勤所需而製作，由舉發機關所附照片均可見該
    警告標誌係以三腳架支撐而設置立牌於現場，是以該等臨設
    警告標誌，確係存在，異議人自無以本身未曾見聞，即質疑
    該等臨設警告標誌並不存在之理。再者，本件舉發警員潘弘
    振於97年3 月1 日，係依勤務表排定執行移動式測速照相勤
    務，當日8 時10分，警員潘弘振與交通助理員黃豐勝駕駛偵
    防車抵達國道10號東向28 .7 公里架設活動式「前有測速照
    相」字樣之立牌並照相存檔後，即下國道10號東向33公里旗
    尾端右轉台3 線，至國道10號東向29.9公里下方邊坡處，於
    護欄架設自動測速照相機，架設妥善後經測試雷達調校時間
    始啟用測速照相機（當日第1 卷底片第1 張測速相片為8時
    50分），當日測速完畢後即收妥測速照相儀器（當日最後1
    卷底片最後1 張超速相片為13時32分），行駛國道西向再折
    返至國道10號東向28.7公里處，將活動式「前有測速照相」
    字樣之立牌取回（約14時30分）。又該分隊執行移動式測速
    照相勤務，均遵奉警察局規定並依法令在「至少三百公尺前
    」，明顯豎立前有測速照相之標示牌，並於每次執行前均拍
    照存檔，於測照點前架設活動式警告立牌，均以考量高速高
    路之行速及駕駛人的反應為前提，如架設於測照點前300 至
    500 公尺，反而影響車流順暢及造成駕駛人反應不及，國道
    10號沿線設有多面速限標及「前有測速照相」字樣標示牌，
    目的在敦促駕駛人依規定標示行車，業據本件舉發警員潘弘
    振於執勤報告書中敘明（見本院卷第14頁），是異議人以其
    未曾見聞有「臨設警告標誌」及以執勤員警執勤後回收警示
    牌有困難等理由，臆測舉發機關於舉發當日係預先拍照收回
    再測速，亦無可採。
  4.故本件執勤警員對於異議人之上開違規超速行為之舉發，經
    核應無錯誤之疑慮。據此，足證異議人確有超速不遵高速公
    路管制規定之違規事實甚明。且異議人遭舉發當時之車輛時
    速為102 公里，並已超出90至100 公里之勸導範圍，以超速
    12公里而非僅2 公里，異議人當無據此而爭執應為免罰之理
    。
四、綜上，原處分機關依職權裁處罰鍰金額新臺幣3,000 元，並
    記違規點數1 點，該裁量權之行使，亦無裁量逾越或濫用之
    情事。因此，原處分機關裁處尚無違誤，是本件異議為無理
    由，應予以駁回。
據上論斷，應依道路交通案件處理辦法第19條，裁定如主文。
中    華    民    國    97    年    6     月    11    日
                    交通法庭    法  官  曾子珍
以上正本證明與原本無異。
如不服本裁定，應於收受送達後5 日內向本院提出抗告狀。
中    華    民    國    97    年    6     月    11    日
                                書記官  王翌翔


司法院資訊處製作；財團法人民間司法改革基金會備份。
